臺灣臺北地方法院民事判決
110年度金字第26號
原      告  王先甫  

            王楚萍  
            蕭成龍  
            陳珠好  
共      同 
訴訟代理人  陳彥彰律師
            李珮瑄律師
被      告  林秀珍  

            林秀如  
共      同
訴訟代理人  江倍銓律師
            許鳳紋律師
被      告  台新綜合證券股份有限公司

法定代理人  郭嘉宏  
訴訟代理人  龍毓梅律師
複代理人    楊念慈律師
上列當事人間損害賠償等事件，本院於民國111年5月23日言詞辯
論終結，判決如下：
    主  文
原告之訴及假執行之聲請均駁回。
訴訟費用由原告負擔。 
    事實及理由
壹、程序方面：
    按訴狀送達後，原告不得將原訴變更或追加他訴，但請求之
    基礎事實同一、擴張或減縮應受判決事項之聲明者，不在此
    限，民事訴訟法第255條第1項第2款、第3款定有明文。本件
    原告起訴時原聲明第1至4項係請求：「⒈被告林秀珍、林秀
    如（下各以姓名稱之）應連帶給付原告王先甫、王楚萍、蕭
    成龍、陳珠好（下各以姓名稱之，合稱為原告，王楚萍、蕭
    成龍、陳珠好3人則合稱為王楚萍等3人）如起訴狀附表一所
    示之金額，及自起訴狀繕本送達翌日起至清償日止，按年息
    5%計算之利息。⒉林秀珍、被告台新綜合證券股份有限公司
    （下稱台新證券，與林秀珍、林秀如合稱被告）應連帶給付
    原告如起訴狀附表一所示之金額，及自起訴狀繕本送達翌日
    起至清償日止，按年息5%計算之利息。⒊台新證券應給付原
    告如起訴狀附表一所示之金額，及自起訴狀繕本送達翌日起
    至清償日止，按年息5%計算之利息。⒋上開任一被告給付後
    ，其他被告於給付之範圍內免除給付義務。」（見本院卷一
    第8頁）；嗣於民國111年3月31日具狀變更前揭聲明為：「⒈
    林秀珍、林秀如應連帶給付原告至少如起訴狀附表一所示之
    金額，及自起訴狀繕本送達翌日起至清償日止，按年息5%計
    算之利息。⒉林秀珍、台新證券應連帶給付原告至少如起訴
    狀附表一所示之金額，及自起訴狀繕本送達翌日起至清償日
    止，按年息5%計算之利息。⒊台新證券應給付原告至少如起
    訴狀附表一所示之金額，及自起訴狀繕本送達翌日起至清償
    日止，按年息5%計算之利息。⒋上開任一被告給付後，其他
    被告於給付之範圍內免除給付義務。」（見本院卷三第15至
    16頁），前揭聲明係於聲明金額前增加「至少」2字；惟於1
    11年5月16日復具狀將「至少」2字刪除（見本院卷三第48頁
    ）。原告上開所為訴之變更，僅為擴張、減縮應受判決事項
    之聲明，依首揭規定，核無不合，應予准許。
貳、實體方面： 　
一、原告起訴主張：
　㈠緣原告於106年間與台新證券建北分公司簽訂開戶、交易授權
    契約，而林秀珍於台新證券建北分公司擔任資深營業員，負
    責為原告操作股票買賣事宜。詎林秀珍為貪圖手續費達標之
    業績獎金，遂自106年起迄109年8月間，未經原告同意或授
    權，長期利用原告之帳戶為密集當日沖銷之股票買賣交易，
    致原告因此產生鉅額之虧損，林秀珍為免遭發現，又未經原
    告之同意或授權，擅自將原告之庫存股票賣出作為填補，甚
    且為免違約交割遭原告發現，將其自身資金匯入蕭成龍之帳
    戶，林秀珍利用其營業員身分、職務上受客戶委託執行有價
    證券買賣之機會，於營業時間內，在僱用人台新證券之營業
    場所，未經原告之同意或授權，利用原告之名義及證券帳戶
    ，擅自為股票買賣當沖交易及交割等行為，林秀珍顯有故意
    不法侵害原告之財產權，其不法行為與原告所受之損害間顯
    有因果關係，而林秀如則聽從其妹林秀珍之指示，假冒王楚
    萍同意林秀珍為股票買賣當沖交易及交割等行為，林秀珍、
    林秀如應已構成民法第184條第1項前段及第2項、第185條第
    1項共同侵權行為，林秀珍、林秀如自應就附表一所示金額
    對原告負連帶賠償責任。再者，台新證券為林秀珍之僱用人
    ，林秀珍所為應屬其執行職務密切相關之行為，台新證券卻
    未對其所屬業務員即林秀珍為善盡監督之責，原告自得依民
    法第184條第1項前段及第2項、第188條第1項規定，請求林
    秀珍、台新證券就附表一所示金額負連帶賠償責任。而因台
    新證券未能有效執行內控稽核，竟對林秀珍長達數年又頻率
    密集之盜賣行為全然未發覺，直至原告反映始查悉，台新證
    券之內控稽核顯有嚴重疏失，是原告所受損害與台新證券未
    能有效執行內控稽核，應有因果關係，故請求台新證券應依
    民法第544條、第535條、第224條規定對原告負損害賠償責
    任等語。
  ㈡並聲明：⒈林秀珍、林秀如應連帶給付原告如起訴狀附表一所
    示之金額，及自起訴狀繕本送達翌日起至清償日止，按年息
    5%計算之利息。⒉林秀珍、台新證券應連帶給付原告如起訴
    狀附表一所示之金額，及自起訴狀繕本送達翌日起至清償日
    止，按年息5%計算之利息。⒊台新證券應給付原告如起訴狀
    附表一所示之金額，及自起訴狀繕本送達翌日起至清償日止
    ，按年息5%計算之利息。⒋上開任一被告給付後，其他被告
    於給付之範圍內免除給付義務。⒌願供擔保，請准宣告假執
    行。
二、被告則各以： 
  ㈠林秀珍、林秀如辯以：　
　⒈林秀珍於99年間即在台新證券之前身大眾綜合證券股份有限
    公司（下稱大眾證券）擔任營業員，王先甫當時乃借用王楚
    萍等3人之名義開立人頭帳戶，以利進行股票操作。大眾證
    券於106年併入台新證券後，林秀珍亦轉任為台新證券之營
    業員，王先甫借用王楚萍等3人名義開立之證券帳戶，即一
    併全權委託林秀珍代為操作，期間林秀珍為原告進行股票交
    易及當日沖銷等行為，均係依王先甫之授意而為，而原告與
　　王先甫之子即訴外人王英吉（下以姓名稱之），皆就「王先
    甫以渠等名義開設帳戶並一併委由林秀珍全權代操」乙情甚
    為明瞭，林秀珍長期以來受原告委託，均以當沖方式為渠等
    操作股票，且因股票存摺均由原告持有，又有持續刷新，王
    英吉才會自王楚萍之存摺得知林秀珍以當沖方式代為操作買
    賣股票之績效好壞，進而給予指導，而非質疑林秀珍有未經
    渠等同意即進行股票買賣之情事，王楚萍於109年9月8日曾
    傳送：「秀珍，請告知我們四個戶頭的庫存，從今天開始，
    我爸爸，媽媽，成龍，跟我的戶頭，沒有經過我們的同意請
    不要做任何的交易」等語之訊息予林秀珍，更可證明王楚萍
    等3人係明知王先甫有將渠等帳戶全權委託林秀珍代為操作
    股票，且益證於109年9月8日前，林秀珍不需經過渠等之同
    意即可自行代為交易；況原告於106年至109年間亦有自行補
    登存摺，足見王楚萍等3人對王先甫有指示林秀珍代為操作
    股票買賣之情，已為知悉並同意，故於106年至109 年間皆
    未向林秀珍或台新證券主張渠等股票有遭無權處分之情事，
    在在均證明林秀珍並無代原告保管或擅自挪用原告之股票，
    亦無原告所指稱未經渠等同意或授權為當日沖銷交易及被大
    量出售渠等之庫存股票等情。
　⒉又林秀珍並無與林秀如共謀，由林秀如冒充王楚萍同意林秀
    珍對原告股票為當沖買賣或出售庫存股票等侵權行為，因王
    先甫全權委託林秀珍代為操作買賣原告之股票，已行之有年
    ，林秀珍與原告間亦有配合之默契。林秀珍曾向王楚萍事先
    說明因非其本人下單必須出具委任授權書一事，林秀珍於10
    8年5月10日及同年10月9日，分別受王先甫指示以蕭成龍名
    義交易玉晶光電股份有限公司（下稱玉晶光電）股票，因當
    時事出緊急，且遍尋不著王楚萍，林秀珍遂請林秀如代為錄
    音，補正電話下單之程序，事後林秀珍已針對前開二筆交易
    ，向王楚萍電話說明，原告竟顛倒黑白，稱林秀如冒充王楚
    萍同意林秀珍為不法行為云云，並非事實。
　⒊再者，違約交割之後果，除違約後帳戶會被凍結外，券商可
    拒絕投資人申請開戶，亦可直接將投資人違約股票賣出用以
    償還違約債務和費用，並得收取罰款，後續效果十分嚴重，
    林秀珍為避免王楚萍等3人受有不利益，乃自掏腰包轉帳新
    台幣（下同）2,200元及25元至蕭成龍帳戶，乃係保護委託
    人之舉措，事後亦基於雙方長期合作情誼，而未予追討。然
    原告質疑林秀珍自掏腰包為原告補貼交割款之行為，與原告
    是否曾全權委託林秀珍代為操作股票，又有何關聯，實令人
    費解。
　⒋復由金融監督管理委員會（下稱金管會）110年10月13日金管
    證券字第1100358152號函所附之資料，有台新證券每月寄發
    予原告之詢證單、對帳單紀錄，已經王楚萍、陳珠好親自簽
    收，足見原告隨時處於得確認股票帳戶之交易狀態及有全權
    授權林秀珍代為操作股票甚明。
　⒌另附表一所列當沖損失，乃原告4個帳戶於106年至109年間進
    行數次當日沖銷，扣除交易手續費、稅金後，前揭帳戶統計
    之帳面正負金額，自屬純粹經濟上損失，非屬民法第184條
    第1項前段所稱權利之保護範圍，而本件亦無同條項後段之
    事由，自無由被告負擔賠償責任之理。況王先甫為一有經驗
    之股票投資者，除委任林秀珍代為操作股票，台新證券亦依
    法每月寄送對帳單至王先甫指定之新北市中和區安平路住家
    外，王先甫亦會自行下單買賣，顯然對委任林秀珍代為操作
    股票期間之股票市場實際行情及股票盈虧情形瞭若指掌，原
    告迄今仍未舉證林秀珍代為操作股票之行為，與渠等股票虧
    損結果間有何因果關係，故原告主張被告應就其損害負賠償
    責任云云，應屬無據等語。
　㈡台新證券則以：　
　⒈王先甫、王楚萍、蕭成龍於99年11月5日、陳珠好則於99年11
    月8日分別與大眾證券簽訂系爭開戶契約（下稱系爭開戶契
    約），王先甫、蕭成龍、陳珠好並授權王楚萍代為處理關於
    委託大眾證券代為買賣上市、上櫃、興櫃等有價證券，並辦
    理交割、申購，及其他與大眾證券往來之相關行為。嗣於10
    6年8月28日大眾證券與台新證券合併，台新證券為存續公司
    。而依系爭開戶契約中第13項聲明書文件第6條約定：「立
    書人並聲明絕不將前述印鑑、委託買賣有價證券之指定交割
    銀行存摺、集中保管有價證券存摺、有價證券、或有關交易
    之任何價款，存放於貴公司之員工處，或指示、委託貴公司
    任何員工就前述印鑑、存摺、有價證券或價款要求其代為處
    理或處分，並保證絕不與貴公司員工有任何帳戶存摺、款項
    或價證券等借貸情事，亦不得以任何方式要求或委託貴公司
    員工為任何操作買賣有價證券行為，或與貴公司員工約定共
    同承擔交易損益，如有違反，所造成之一切損失，悉由立書
    人自行負責，與貴公司無涉，絕不向貴公司為任何法律上之
    請求或主張，以上口說無憑，特立本聲明書為證」等語，可
    見原告倘有違反聲明書聲明之事項時，依約不得向台新證券
    為任何法律上之請求或主張。而原告違反系爭開戶契約，全
    權委託林秀珍代為操作買賣證券投資事宜，有金管會證券期
    貨局（下稱證期局）於110年8月5日以金管證券字第1100363
    262號、金管證券罰字第11003632621號裁處書，以及台新證
    券與王楚萍和王英吉於109年9月10日召開協調會時，王英吉
    所為之陳述。況台新證券均有依法寄送對帳單及詢證函，原
    告主張林秀珍未獲授權買賣當沖之交易記錄，時間自106年1
    月至108年10月9日，期間長達2年多，原告在有收受對帳單
    之情況下，卻聲稱2年多來全然沒有發現異狀、均不知情云
    云，此顯與常情相違，應不可採。
　⒉台新證券均有依法令規定寄送對帳單，如係交易金額超過5,0
    00萬元者，對帳單更以雙掛號方式寄送戶籍地址或指定地址
    ，如依法抽查到原告，該月也會掛號寄發詢證函予原告。而
    非本人交易金額超過1,000萬元者，對帳單及詢證單則以平
    信方式寄送戶籍地址或指定地址。台新證券有依法寄送對帳
    單及詢證函，且因每月均有寄送對帳單，原告皆未曾有過任
    何反應或異議，故台新證券自無從發現原告與林秀珍有違反
    禁止全權代為操作買賣股票之情。又原告與林秀珍聯手掩蓋
    全權委託交易之事實，配合補提交授權書予台新證券，無論
    台新證券如何善盡善良管理人注意義務，也無法得知原告與
    林秀珍間成立全權委託之事實，原告以自己之行為配合隱匿
    委託全權代操之情，使台新證券無從查悉渠等之違約行為，
    何以能事後指責台新證券未能稽查發現有賠償之責？是以台
    新證券應已善盡稽核之能事，並無未盡善良管理人注意義務
    之情，原告不得請求台新證券依附表一所示金額負損害賠償
    責任。
　⒊林秀珍係基於其與原告間之全權委託合意而代為操作買賣股
    票事宜，換言之，乃基於原告之同意或承諾為之，則林秀珍
    對於原告即有阻卻違法之事由，而財產上之利益，基於財產
    自由處分原則，屬原告得自由處分之權利，因此，原告全權
    委託之行為應已阻卻台新證券對原告有財產侵害行為之違法
    性，故原告主張依民法第184條、第188條規定請求台新證券
    應與林秀珍負連帶責任，要屬無據。
　⒋原告以台新證券違反證券商內部控制制度標準規範-內部稽核
    實施細則(105年度)編號AA-11140作業項目：客戶管理作業
    稽核㈥1.規定，向金管會陳情，業經金管會認定並無原告所
    指之缺失，換言之，金管會已認定台新證券有依法寄送對帳
    單及詢證函予原告，是以原告此部分所稱應屬無稽，且原告
    指稱台新證券有內稽內控之疏失等情並不存在，則台新證券
    並無處理委任事務有過失之情，原告主張依民法第544條、
    第535條、第224條規定請求台新證券賠償云云，實無理由等
    語，資為抗辯。
　㈢並均聲明：⒈原告之訴駁回。⒉如受不利判決，願供擔保，請
    准宣告免為假執行。　
三、兩造不爭執之事項：
  ㈠王先甫、王楚萍、蕭成龍於99年11月5日、陳珠好則於99年11
    月8日分別與大眾證券簽訂系爭開戶契約。嗣大眾證券於106
    年8月28日與台新證券合併，台新證券為存續公司，且均續
    由林秀珍擔任原告委託交易之營業員。
  ㈡金管會證期局於110年8月5日以金管證券字第1100363262號、
    金管證券罰字第11003632621號裁處書，認「台新證券公司
    違反證券商管理規則第2條第2項規定，爰依證券交易法第17
    8條之1第1項第4款規定核處新臺幣24萬元罰鍰」一情（見本
    院卷一第397頁）。
四、本院之判斷： 　　
　　本件原告主張林秀珍夥同林秀如貪圖謀取手續費達標之業績
    獎金，自106年起迄109年8月間，長期利用原告之帳戶為密
    集之股票買賣當日沖銷交易，且王先甫與林秀珍間並無全權
    委託協議，林秀珍、林秀如上揭期間所為，顯係未經授權逕
    自挪用王先甫之股票進行當沖買賣，致原告產生鉅額虧損，
    原告自得依民法第184條、第185條規定請求林秀珍、林秀如
    就附表一所示金額負連帶賠償責任，又台新證券為林秀珍之
    僱用人，林秀珍所為應屬執行台新證券之職務或密切相關之
    行為，台新證券應對其所屬業務人員善盡監督之責，故原告
    應得依民法第184條、第188條規定請求台新證券與林秀珍就
    附表一所示金額負連帶賠償責任等情，均為被告所否認，並
    分別以前開情詞置辯。則本件所應審究者厥為：㈠林秀珍在
    台新證券擔任王先甫之營業員期間，代理王先甫買賣股票，
    是否有經王先甫之同意或授權？王楚萍等3人對於王先甫指
    示林秀珍代為操作買賣股票之事，是否知悉並同意？原告主
    張林秀珍未經原告同意或授權買賣股票，侵害原告權利，應
    依民法第184條規定對原告負侵權行為損害賠償責任，有無
    理由？㈡林秀如或台新證券是否各應依民法第185條或第188
    條規定，與林秀珍對原告負連帶侵權行為損害賠償責任？㈢
    台新證券是否應依民法第544條、第535條、第224條規定對
    原告負損害賠償責任？茲分別論述如下：
　㈠林秀珍在台新證券擔任王先甫之營業員期間，代理王先甫買
    賣股票，是否有經王先甫之同意或授權？王楚萍等3人對於
    王先甫指示林秀珍代為操作買賣股票之事，是否知悉並同意
    ？原告主張林秀珍未經原告同意或授權買賣股票，侵害原告
    權利，應依民法第184條規定對原告負侵權行為損害賠償責
    任，有無理由？
　⒈林秀珍辯稱王先甫於106年起迄109年8月期間，已同意全權委
    託伊代為操作買賣股票事宜，王楚萍等3人亦知悉此事一情
    ，業據提出伊與王英吉之Line通訊軟體對話紀錄截圖附卷為
    證（見本院卷二第323至329頁）。觀以前揭對話紀錄中王英
    吉於109年8月21日對林秀珍稱：「你今年的當沖績效則這麼
    差？然後我看你跟玉晶光犯沖，但是你一直做，我姐前天跟
    我借錢交小孩學費，我才看到存摺」、「我姐夫，我姐他們
    交易額度有多少」、「我覺得你現在無法專心盯盤下，這樣
    用盯5檔方式下單很不容易獲利」、「基本上就是參考，不
    是在我口袋都跟我沒關係，我也不是要跟你炫耀，只是提供
    一個思路給你參考」等語，其於同年月28日亦對林秀珍稱：
    「對帳單我大概算了下，我姊和我姊夫今年的這樣虧超過50
    W？是我算錯還是？」、「請問一下把我姊夫，我姊帳戶內
    庫存賣出彌補你作當沖虧損的事，我爸知道嗎？」等語
　　，核與王先甫於同年月10日與林秀珍之Line通訊軟體對話紀
    錄截圖中（見本院卷二第347頁），王先甫稱：「師姐午安
    ：吉祥如意！我們有意在中、南部買土地或是民宿，有勞你
    幫忙將我們四個戶頭各戶之股價加上現金，各有多少錢，好
    讓我整理整理，拜託你感恩你，謝謝你。」等語，以及王楚
    萍於同年9月8日與林秀珍之Line通訊軟體對話紀錄截圖中（
    見本院卷二第361頁），王楚萍稱：「秀珍，請告知我們四
    個戶頭的庫存，從今天開始，我爸爸、媽媽、成龍，跟我的
    戶頭，沒有經過我們的同意請不要做任何的交易」等語以觀
    ，林秀珍擔任原告營業員期間，確曾多次代原告買賣股票，
    而原告皆未有何異議，堪認王先甫於此期間應有全權委託林
    秀珍代原告操作買賣股票事宜，亦為王楚萍等3人所知悉。
　⒉承前，林秀珍受原告全權授權代為操作買賣股票事宜，因此
    遭金管會證期局調查及裁罰，有證期局110年8月5日金管證
    券字第1100363262號、金管證券罰字第11003632621號裁處
    書（見本院卷一第397至400頁）可徵，其內容亦已明確記載
    ：「台灣證券交易所股份有限公司（下稱證交所）於109年1
    2月16日及12月17日至台新證券建北分公司進行查核，發現
    受託買賣業務人員林○○（下稱林員）有受理客戶之全權委託
    ....」一情，顯然金管會證期局已調查後認定原告確實曾全
    權委託林秀珍代為操作買賣股票事宜，應堪認定。
　⒊再佐以證人林雁霜於本院亦證稱：「（問：王先甫先生都是
    來辦何種業務？）來櫃台刷存摺」、「（問：他是只刷自己
    存摺，還是攜帶他人存摺來刷？）他也會攜帶他人存摺來刷
    」、「（問：你是否還有印象他所攜帶的存摺是否為王楚萍
    、蕭成龍、陳珠好等人？）我比較有印象的是王先甫及陳珠
    好」、「（問：他所刷的存摺本數有幾本？）他刷的存摺大
    約都有十幾本，所以要花費10幾分鐘以上」、「（問：他存
    摺是否包含證券存摺？）是」、「（問：你知道王先甫的理
    財證券業務員是何人嗎？）我知道，是林秀珍」等情（見第
    10至12頁），益見王楚萍等3人皆委由王先甫處理股票賣賣
    事宜，而依前開所述，王先甫亦確有全權委託林秀珍代為操
    作買賣股票事宜。稽此，原告主張林秀珍未經原告同意或授
    權買賣股票，侵害原告權利，應依民法第184條規定對原告
    負侵權行為損害賠償責任，應屬無據。
　㈡林秀如或台新證券是否各應依民法第185條或第188條規定，
    與林秀珍對原告負連帶侵權行為損害賠償責任？
　⒈按因故意或過失，不法侵害他人之權利者，負損害賠償責任
    ，故意以背於善良風俗之方法，加損害於他人者亦同；違反
    保護他人之法律，致生損害於他人者，負賠償責任。但能證
    明其行為無過失者，不在此限；次按數人共同不法侵害他人
    之權利者，連帶負損害賠償責任，不能知其中孰為加害人者
    ，亦同；造意人及幫助人，視為共同行為人。又按受僱人因
    執行職務，不法侵害他人之權利者，由僱用人與行為人連帶
    負損害賠償責任，民法第184條、第185條、第188條第1項分
    別定有明文。復按證券商負責人及業務人員執行業務應本誠
    實及信用原則；證券商之負責人及業務人員，除其他法令另
    有規定外，不得受理客戶對買賣有價證券之種類、數量、價
    格及買進或賣出之全權委託，證券商負責人與業務人員管理
    規則第18條第1項、第2項第3款亦有明定，而該管理規則規
    範對象為證券商負責人與業務人員，目的係在保護市場投資
    人不因證券商負責人與業務人員違反規定而蒙受損失，因此
    ，證券商負責人與業務人員管理規則自屬「保護他人之法律
    」。再按行為人之行為，若是得被害人之自由承諾而為之，
    則其行為阻卻違法性（最高法院42年度台上字第319號裁判
    意旨參照）。
  ⒉查，王先甫全權委託林秀珍代為操作買賣股票一情，業如前
    所述，林秀珍固因此涉有違反證券投資信託及顧問法第107
    條第1款未經主管機關許可，經營全權委託投資業務之規定
    ，林秀珍並遭金融監督管理委員會以違反證券商負責人與業
    務人員管理規則第18條第1項、第2項第3款、第9款、第3項
    規定，裁處停止其6個月業務之執行，然林秀珍代王先甫買
    賣股票，以達獲利目的之行為，係基於其與王先甫間全權委
    託之合意，亦即係基於王先甫之同意或承諾為之，揆諸前開
    最高法院裁判意旨，林秀珍對原告即有阻卻違法之事由，參
    以證券商負責人與業務人員管理規則，其目的是在保護市場
    投資人不因證券商負責人與業務人員違反規定而蒙受財產上
    損失，而財產上之利益，基於財產自由處分原則，屬原告得
    自由處分之權利，因此，林秀珍自得因原告全權委託行為，
    而阻卻對其財產侵害行為之違法性。故林秀珍受原告全權委
    託代為操作買賣股票之行為，對原告而言，已不具違法性，
    自不構成侵權行為，堪以認定。
　⒊又投資股票買賣業務，本即屬高風險、高獲利之投資行為，
    往往受景氣、國內外政經環境及其他諸多因素之影響，且個
    股之股價漲跌瞬息萬變，即令係經主管機關核准從事代客操
    作業務者，亦無可能擔保投資人絕對獲利，原告從事股票買
    賣多年，對此當知之綦詳。林秀珍雖未經主管機關核准，即
    為原告從事全權委託代為操作買賣股票業務，但林秀珍從事
    為原告全權代為操作買賣股票業務之盈虧，係與當時股市大
    盤、景氣、政經環境、選擇股類、個股體質及其他諸多因素
    有關，縱經主管機關核准從事代客操作業務，其所為之投資
    行為相同之條件下，將仍不免投資虧損之結果，若當時股市
    大盤、景氣、政經環境及其他因素甚佳，其未經核准所為相
    同投資行為，則非必然虧損，是在一般情形上，林秀珍雖未
    經核准從事代客操作業務，然依客觀審查，不必皆發生虧損
    結果，則林秀珍未經核准從事代客操作業務，與原告發生虧
    損即其受損害之結果間，非必然可認有相當之因果關係存在
    。
  ⒋稽之，林秀珍受原告全權委託代為操作買賣股票事宜，對原
    告因其代操所受之虧損即損害部分，已不具違法性，且對損
    害部分亦不具相當因果關係，業如前所述，應不構成民法第
    184條第1項前段及第2項侵權行為之規定，因此，台新證券
    亦無庸負民法第188條第1項僱用人連帶賠償責任，林秀如亦
    無庸負民法第185條第1項共同侵權行為人連帶賠償責任，故
    原告主張依民法第184條第1項前段、第2項、第188條第1項
    前段規定及依同法第184條第1項前段、第2項、第185條第1
    項規定，分別請求林秀如及台新證券與林秀珍連帶給付原告
    如附表一所示金額及法定利息，即屬無由，不應准許。
　㈢台新證券是否應依民法第544條、第535條、第224條規定對原
    告負損害賠償責任？
　⒈按民事訴訟如係由原告主張權利者，應先由原告負舉證之責
    ，若原告先不能舉證，以證實自己主張之事實為真實，則被
    告就其抗辯之事實即令不能舉證，或其所舉證據尚有疵累，
    亦應駁回原告之請求（最高法院83年度台上字第1073號、10
    0年度台上字第415號判決意旨均同此見解）。次按受任人因
    處理委任事務有過失，或因逾越權限之行為所生之損害，對
    於委任人應負損害賠償責任；受任人處理委任事務，應依委
    任人之指示，並與處理自己事務為同一之注意，其受有報酬
    者，應以善良管理人之注意為之，民法第544條、第535條分
    別定有明文。
  ⒉原告主張台新證券未依法按次寄送對帳單與詢證函予原告，
    且早於108年4月18日知悉其業務員林秀珍未經授權即進行股
    票買賣、當沖交易，又製作不實錄音及委任書，未及時向主
    管機關申報，內稽內控顯有嚴重疏失，台新證券應已違反受
    任人之義務，應負受任人賠償責任等情；惟台新證券辯稱其
    均有寄送對帳單，如係交易金額超過5,000萬元者，對帳單
    係以雙掛號方式寄送客戶之戶籍地址或指定地址，如依法抽
    查到原告，該月也會以掛號方式寄發詢證函予原告，而非本
    人交易金額超過1,000萬元者，對帳單及詢證函亦以平信寄
    送至客戶之戶籍地址或指定地址等語，並提出對帳單、詢證
    函郵寄證明等件附卷為據（見本院卷三第119至185頁），原
    告於此亦未爭執，故台新證券前開所辯，當可採信。
　⒊又原告稱台新證券有內稽內控疏誤之處一節，並以金管會證
    期局金管證券罰字第11003632621號裁處書為據（見本院卷
　　一第397至399頁）；惟查，金管會證期局110年8月5日金管
    證券字第1100363262號、金管證券罰字第11003632621號裁
    處書，係認「台新證券公司違反證券商管理規則第2條第2項
    規定，爰依證券交易法第178條之1第1項第4款規定核處新台
    幣24萬元罰鍰」，參以台灣證券交易所股份有限公司（下稱
    台灣證券交易所）派員查核台新證券及其受僱人有無違反證
    券管理法令規定乙案後，裁罰內容為「受處分人於108年度
    及109上半年度內部稽核查核，發現林員有受理客戶委託無
    電話錄音紀錄、受理非本人下單未出具授權書，及以手機接
    受客戶用Line下單等違反證券管理之行為，卻未依證券商管
    理規則第4條辦理申報；另受處分人109年9月接獲林員客戶
    陳情與林員間有投資糾紛案件，經受處分人內部調查後發現
    業務人員涉有違反證券管理法令情事時，卻遲於109年12月1
    4日始向證交所申報，致送達證交所已超過5個營業日，核已
    違反證券商管理規則第4條第1項第4款及第2項之規定」等情
    ，有台灣證券交易所110年2月4日台證密字第1100500342號
    函在卷可憑（見本院卷二第43至53頁）。依前揭函文所示，
    係指台新證券未依或遲延依證券商管理規則第4條辦理申報
    ，並非係指原告所指摘台新證券有內稽內控疏誤之處，
　　佐以台新證券雖被主管機關認定有違反證券商管理規則第4
    條第1項第4款及第2項規定之情，然上開規範僅係主管機關
    對證券商法規遵循之規定，縱有違反亦僅係主管機關是否對
    台新證券予以裁罰之問題，要非係主管機關將如何及時介入
    處理原告個案止損之處理方式，故台新證券延遲申報尚與本
    件原告主張之損害，應非具有相當之因果關係，核與原告主
    張請求損害賠償之要件未合，實難為有利原告之認定。
　⒋原告復主張台新證券稽核到林秀珍於108年10月有受理非本人
    下單未具授權書之情形，卻未向主管機關申報，造成原告受
    有長期損害一節；惟衡以蕭成龍於109年2月5日親自簽署「
    委任授權\受任承諾暨連帶保證契約書(自然人\法人)」之文
    件予台新證券(見本院卷一第271頁)，該授權書內容為蕭成
    龍同意授權林秀如代理買賣有價證券等事宜，可證明蕭成龍
    確實有同意或授權林秀珍代為操作買賣股票事宜，否則蕭成
    龍豈有可能同意授權林秀珍之姐姐林秀如為被授權人，而
　　台新證券亦無從事前得知原告與林秀珍間成立全權委託之事
    ，亦有監督困難，台新證券自無可能發現有異常交易之情，
    是難謂台新證券內稽內控有嚴重之疏失，有違反受任人義務
    之情形，故原告稱台新證券應負受任人賠償責任，尚屬無據
    。從而，原告主張依民法第544條、第535條、第224條規定
    請求台新證券賠償附表一所示金額，亦無理由。
五、綜上所述，原告依民法第184條第1項前段、第2項、第185條
    第1項、第188條第1項前段及同法第544條、第535條、第224
    條規定，請求⒈林秀珍、林秀如應連帶給付原告如起訴狀附
    表一所示之金額，及自起訴狀繕本送達翌日起至清償日止，
    按年息5%計算之利息。⒉林秀珍、台新證券應連帶給付原告
    如起訴狀附表一所示之金額，及自起訴狀繕本送達翌日起至
    清償日止，按年息5%計算之利息。⒊台新證券應給付原告如
    起訴狀附表一所示之金額，及自起訴狀繕本送達翌日起至清
    償日止，按年息5%計算之利息。⒋上開任一被告給付後，其
    他被告於給付之範圍內免除給付義務，均為無理由，不應准
    許。又原告之訴既經駁回，其假執行之聲請即失所附麗，應
    併予駁回。
六、本件事證已臻明確，兩造其餘之攻擊或防禦方法及所用之證
    據，經認均不足以影響本判決之結果，爰不逐一論列，附此
    敘明。
七、訴訟費用負擔之依據：民事訴訟法第78條、第85條第1項前
    段。
中　　華　　民　　國　　111 　年　　6　　月　　24　　日
                  民事第四庭    法　官　陳靜茹
以上正本係照原本作成。
如對本判決上訴，須於判決送達後20日內向本院提出上訴狀。如
委任律師提起上訴者，應一併繳納上訴審裁判費。　
中　　華　　民　　國　　111 　年　　6　　月　　24　　日
                                書記官  蔡汶芯　　　　　
　　　　　　　　　　　　　　　　
附表一：　　　　　　　　　　　　　　　　
原  告 訴之聲明金額 （新台幣） 王先甫 84萬3,163元 王楚萍 233萬6,644元 蕭成龍 48萬2,285元 陳珠好 343萬3,172元 


附表二：
姓名  時間 地址 備註  王先甫  106年5月 新北市○○區○○路000號3樓 回執城市公園大廈管理委員會簽收(被證11，見本院卷三第119至第122頁)    106年6月 新北市○○區○○路000號3樓 回執城市公園大廈管理委員會簽收(被證12，見本院卷三第123至第126頁)    106年7月 新北市○○區○○路000號3樓 回執城市公園大廈管理委員會簽收(被證13，見本院卷三第127至第130頁)    106年8月 新北市○○區○○路000號3樓 非本人下單交易金額達1,000萬元以上，平信寄送(被證14，見本院卷三第131至第132頁)  王楚萍 107年1月  新北市○○區○○路000巷00弄00號4樓 回執由王楚萍簽收(被證15，見本院卷三第133頁至第135頁)   107年2月  新北市○○區○○路000巷00弄00號4樓 回執對帳單及詢證函均由陳珠好簽收(被證6，見本院卷一第277至第281頁)   107年6月  新北市○○區○○路000巷00弄00號4樓 對帳單回執由王楚萍簽收；詢證函回執陳珠好簽收(被證16，見本院卷三第119頁至第122頁)   107年7月  新北市○○區○○路000巷00弄00號4樓 回執由王先甫簽收(被證17，見本院卷三第119頁至第122頁)  陳珠好 106年11月  金門縣○○鄉○○村00鄰○○00號 由陳珠好簽收(被證5，見本院卷一第273至第275頁)   106年12月  金門縣○○鄉○○村00鄰○○00號 回執由陳珠好、陳珠碧二人皆蓋章簽收(被證18，見本院卷三第149至第153頁)   107年1月  金門縣○○鄉○○村00鄰○○00號 回執由陳珠碧簽收（被證15，見本院卷三第133至第135頁）   107年2月  金門縣○○鄉○○村00鄰○○00號 非本人下單交易金額達1,000萬元以上，寄平信(被證8，見本院卷ㄧ第285至第286頁)   107年3月  金門縣○○鄉○○村00鄰○○00號 由陳珠好簽收(被證19，見本院卷三第155至第160頁)   107年4月  金門縣○○鄉○○村00鄰○○00號 由陳珠好、陳珠碧二人皆蓋章簽收(被證20，見本院卷三第161至第165頁)   107年5月  金門縣○○鄉○○村00鄰○○00號 陳珠好簽收(被證21，見本院卷三第1167至第170頁)   107年6月  金門縣○○鄉○○村00鄰○○00號 由陳珠好、陳珠碧二人皆蓋章簽收(被證22，見本院卷三第173至第175頁)   107年7月  金門縣○○鄉○○村00鄰○○00號 非本人下單交易金額達1,000萬元以上，寄平信至戶籍地址(被證23，見本院卷三第177頁至第179頁)   107年8月  金門縣○○鄉○○村00鄰○○00號 由陳珠碧簽收(見本院卷二第207頁至第213頁)  蕭成龍 108年3月  新北市○○區○○路○段000巷0弄0號4樓 非本人下單交易金額達1,000萬元以上，寄平信至戶籍地址(被證24，見本院卷三第181頁)   108年4月  新北市○○區○○路○段000巷0弄0號4樓 非本人下單交易金額達1,000萬元以上，寄平信至戶籍地址(被證24，見本院卷三第183頁)   108年5月  新北市○○區○○路○段000巷0弄0號4樓 非本人下單交易金額達1,000萬元以上，寄平信至戶籍地址(被證24，見本院卷三第184頁)   108年6月  新北市○○區○○路○段000巷0弄0號4樓 非本人下單交易金額達1,000萬元以上，寄平信至戶籍地址(被證24，見本院卷三第185頁)   108年7月  新北市○○區○○路○段000巷0弄0號4樓 非本人下單交易金額達1,000萬元以上，寄平信至戶籍地址(被證24，見本院卷三第186頁)